臺灣高等法院交通事件裁定　　　　　 100年度交抗字第1481號
抗　告　人
即異議　人　薛清泉
上列抗告人因違反道路交通管理處罰條例案件，不服臺灣板橋地
方法院中華民國100年10月18日所為100年度交聲字第3328號裁定
（原處分案號：交通部公路總局臺北區監理所100年10月6日北監
營裁字第裁40-C00000000號處分）提起抗告，本院裁定如下：
    主  文
抗告駁回。
    理  由
一、異議意旨略以：抗告人即受處分人薛清泉駕駛車號901-NB號
    營業小客車（下稱營業小客車）與被害人林松勇發生擦撞，
    致被害人受傷，此部分已與被害人達成和解，而肇事逃逸部
    分業經緩起訴處分確定，並向國庫繳納新臺幣（下同）3 萬
    元。又受處分人以駕駛營業小客車為業，若駕照遭吊銷1年
    ，全家生活將無以維繼，請免除吊銷駕照處分等情。
二、原裁定意旨略以：受處分人於民國（以下同）100年5月7日7
    時許，駕駛營業小客車，行經新北市三重區○○○路25巷口
    時，確有肇事致人受傷，未採取救護或其他必要措施而逃逸
    之交通違規行為。因受處分人同時涉犯刑法第185條之4之駕
    駛動力交通工具肇事致人受傷而逃逸罪，前經臺灣板橋地方
    法院檢察署檢察官（下稱檢察官）於100年6月24日為緩起訴
    處分（緩起訴期間為1年，自100年7月26日起至101年7月25
    日止），並經臺灣高等法院檢察署檢察長（下稱檢察長）於
    100年7月26日以100年度上職議字第9979號駁回再議聲請而
    確定。因該緩起訴期間尚未屆滿，受處分人尚未經終局確定
    無庸受刑事處罰前，基於一事不二罰原則，原處分機關依行
    政罰法第26條第1項但書之規定裁處受處分人吊銷駕駛執照
    ，1年內不得考領駕駛執照之不利處分，其認事、用法均無
    違誤。因而駁回受處分人聲明異議。
三、本件抗告意旨略以：(一)受處分人於案發時有立即停車，並下
    車詢問被害人有無受傷，當時被害人並無說話，僅揮揮手，
    受處分人以為被害人示意沒事而要受處分人離去，且車上尚
    載客，因此受處分人將客人送至目的地後，立即返回現場，
    但無見被害人，是受處分人並無肇逃事實，況到處有監視器
    ，受處分人更無肇逃可能。(二)員警逕行舉發，未勘查現場，
    亦未於受處分人及被害人前舉發。(三)受處分人不懂法律、年
    紀較大，從未遭遇此類事故，並非刻意。事後亦與被害人和
    解，給予醫藥費用8千元，而肇事逃逸部分業經緩起訴處分
    確定，並已繳納3萬元。
四、按汽車駕駛人駕駛汽車肇事致人受傷者，應即採取救護措施
    及依規定處置，並通知警察機關處理，不得任意移動肇事汽
    車及現場痕跡證據，違反者處3,000元以上9,000元以下罰鍰
    ，並吊銷其駕駛執照，1年內不得考領，道路交通管理處罰
    條例第62條第3項前段、第4項前段及第67條第3項分別定有
    明文。而該條例第62條規定之立法本旨，係在增進行車安全
    、保護他人權益，以維持社會秩序。蓋道路交通事故發生後
    ，有受傷或死亡之情形者，應即時救護或採必要之措施以防
    止損害範圍之擴大。如駕駛人於肇事後，隨即駕車逃離現場
    ，不僅使肇事責任認定困難，更可能使受傷之人喪失生命，
    自有從嚴處理之必要。是汽車駕駛人駕駛汽車發生交通事故
    ，不論其責任之歸屬為何（即不論有無過失），均有義務留
    在肇事現場，採取救護或其他必要措施，並向警察機關報告
    ，以保護他人權益，同時釐清肇事責任。凡肇事人於行車肇
    事致人受傷或死亡，未即採取救護或其他必要措施並向警察
    機關報告，即駕車駛離現場者，均應依前開規定處罰。
五、本院查：
  (一)、本件受處分人薛清泉係計程車司機，為從事駕駛業務之人
      ，於100年5月7日上午駕駛營業小客車，沿新北市三重區
      ○○○路往重新路方向行駛，嗣於同日7時許行經新北市
      三重區○○○路25巷口時，因有「汽車駕駛人駕駛汽車肇
      事致人受傷而逃逸」之違規行為，經新北市政府警察局交
      通警察大隊三重分隊警員黃詩軒於100年5 月11日填製新
      北市政府警察局新北市警交大字第C00000000號舉發違反
      道路交通管理事件通知單（下稱舉發通知單）舉發（見原
      審卷第10頁），再經原處分機關依道路交通管理處罰條例
      第62條第4項、第67條第3項（原裁決書漏載第3項）之規
      定，於100年10月6日以北監營裁字第裁40-C00000000號違
      反道路交通管理事件裁決書裁處吊銷駕駛執照，1年內不
      得考領駕駛執照。受處分人對於上開違規行為，其於原審
      所提書狀內並未提出爭執（見原審卷第4頁），且受處分
      人被移送偵辦後，於警詢、偵查中就上開違規事實均坦承
      不諱，並經檢察官審酌受處分人自白與被害人於警詢時及
      偵查中之證述，認為兩者情節相符，復據舉發單位所製作
      之道路交通事故現場圖、道路交通事故調查報告表(一)、(二)
      、道路交通事故談話紀錄表、新北市政府警察局舉發通知
      單及新北市立聯合醫院診斷證明書及現場照片9張、監視
      翻拍照片4張等予以佐證（見臺灣板橋地方法院檢察署100
      年度偵字第16164號緩起訴處分書理由欄二，原審卷第11
      頁正反面）。基此，檢察官認為受處分人之自白與事實相
      符，其罪嫌堪以認定，但顧念受處分人無前科，坦承犯行
      ，深表悔悟，且已與被害人達成和解等情，而為緩刑期間
      1年，並應支付3萬元公益金之緩起訴處分。可見受處分人
      於上開時、地，確有肇事致人受傷，未採取救護或其他必
      要措施而逃逸之交通違規行為無訛。然受處分人竟又於本
      院具狀反覆其詞，並否認其有肇事致人受傷而逃逸之情，
      顯不足採信。
  (二)、又如上所述，前開緩起訴處分係以舉發單位新北市政府警
      察局所提供包括道路交通事故現場圖、道路交通事故調查
      報告表(一)、(二)、道路交通事故談話紀錄表、現場照片9張
      及監視翻拍照片4張等證據作為認定受處分人「汽車駕駛
      人駕駛汽車肇事致人受傷而逃逸」之依據，而舉發單位為
      能客觀展現交通事故全貌，勢必先經現場勘查程序始製作
      上開證據，並以此調查結果認為受處分人有上開違規行為
      ，方對受處分人製單舉發，是受處分人空言指摘員警係逕
      行舉發，並未勘查現場云云，應屬誤會，容不足取。至吾
      人遭遇交通事故，均有義務留在肇事現場等候交通警察前
      來釐清事故之責任，或係雙方達成和解、或相互留下聯絡
      方式待事後再為協調等其他措施，此乃一般常人於交通事
      故所會採取之應對措施，無需高深之智識程度或特殊之社
      會經驗始能應對，是受處分人辯稱其不懂法律、年紀較大
      ，且從未遭遇此類事故，不知如何處置，而非刻意云云，
      顯屬事後卸責之詞，尚非足採。又依道路交通管理處罰條
      例第7-1條「對於違反本條例之行為者，民眾得敘明違規
      事實或檢具違規證據資料，向公路主管或警察機關檢舉，
      經查證屬實者，應即舉發。」及同法第7-2條第1項「汽車
      駕駛人之行為有下列情形之一，當場不能或不宜攔截製單
      舉發者，得逕行舉發：、、、」等內容可知，警察機關舉
      發交通違規事件，並無限於事發當時，亦未必於汽車駕駛
      人面前為之不可，況受處分人肇事當時，並未留在現場等
      候員警到場處理，亦未留下聯絡方式，旋即駕車逃逸，則
      執勤員警並無可能於受處分人前舉發，自不待言。
  (三)、按行政罰法第26條規定：「一行為同時觸犯刑事法律及違
      反行政法上義務規定者，依刑事法律處罰之。但其行為應
      處以其他種類行政罰或得沒入之物而未經法院宣告沒收者
      ，亦得裁處之。前項行為如經不起訴處分或為無罪、免訴
      、不受理、不付審理之裁判確定者，得依違反行政法上義
      務規定裁處之。」，此即所謂一事不二罰之原則。究其立
      法目的，係因一行為同時觸犯刑事法律及違反行政法上義
      務規定時，由於刑罰與行政罰同屬對不法行為之制裁，而
      刑罰之懲罰作用較強，故依刑事法律處罰，即足資警惕時
      ，實無一事二罰再處行政罰之必要，且刑事法律處罰，由
      法院依法定程序為之，較符正當法律秩序，應予優先適用
      ，職此，因同時觸犯刑事法律及違反行政法上義務規定之
      行為，行政機關得否科以與刑罰相類之行政罰處罰，端視
      該行為之刑事訴追或審判程序終局結果而定，在刑事訴追
      、審判程序尚未終局確定前，行政機關自不得逕予裁罰，
      至於沒入或其他種類行政罰，因兼具維護公共秩序之作用
      ，為達行政目的，行政機關仍得併予裁處，又此所稱「其
      他種類行政罰」，係指違反行政法上之義務應受「裁罰性
      」之「不利處分」而言，依行政罰法第2條規定，應包括
      限制或禁止行為之吊扣證照處分在內。
  (四)、查受處分人因前揭肇事致人受傷而逃逸之行為，同時涉犯
      刑法第185條之4之駕駛動力交通工具肇事致人受傷而逃逸
      罪，經檢察官偵查後，認犯罪事實事證明確，符合緩起訴
      要件，於100年6月24日以100年度偵字第16164號為緩起訴
      處分（緩起訴期間為1年，自100年7月26日起至101年7月
      25日止），並經檢察長於100年7月26日以100年度上職議
      字第9979號駁回再議聲請而確定，有緩起訴處分書、駁回
      再議處分書及本院被告前案紀錄表附卷可憑（見原審卷第
      11、12、14頁）。是刑事部分，如上所述，業經檢察官為
      緩起訴處分並確定，而該緩起訴期間尚未屆滿，因此受處
      分人於刑事訴追、審判程序尚未終局確定前，依「一事不
      二罰」之行政罰原則，原處分機關僅得逕予裁處受處分人
      罰鍰以外之沒入或其他種類行政罰，基此，為達有效遏止
      駕駛人肇事致人受傷而逃逸之不法行為，以維護交通安全
      ，並促使駕駛人於肇事後，對被害人即時救護，減少被害
      人之死傷之目的，原處分機關依上開行政罰法第26條第1
      項但書之規定，未待前開緩起訴處分之猶豫期間屆滿，裁
      處受處分人吊銷駕駛執照，1年內不得考領駕駛執照之裁
      罰性之不利處分，於法並無不合。
六、綜上，本件受處分人確於前開時、地，有「汽車駕駛人駕駛
    汽車肇事致人受傷而逃逸」之違規行為，事證明確。原審因
    認原處分機關就受處分人之上開違規行為，依道路交通管理
    處罰條例第62條第4項、第67條第3項之規定，裁處吊銷駕駛
    執照，1年內不得考領駕駛執照，其認事用法均無違誤，而
    駁回受處分人之異議聲明，經核並無不合，受處分人猶執前
    詞，提起抗告，為無理由，應予駁回。
七、據上論結，應依道路交通事件處理辦法第25條，刑事訴訟法
    第412條，裁定如主文。
中    華    民    國   100    年    11    月    14    日
                  刑事第十五庭審判長法  官  沈宜生
                                    法  官  林明俊
                                    法  官  陳坤地
以上正本證明與原本無異。
不得再抗告。
                                    書記官  魏淑娟
中    華    民    國   100    年    11    月    14    日